臺灣嘉義地方法院刑事判決　　　　　　　 99年度易字第701號
公　訴　人　臺灣嘉義地方法院檢察署檢察官
被　　　告　柯竣
　　　　　　柳順正
　　　　　　樊金胡
　　　　　　柳茂興
上列被告等因詐欺案件，經檢察官提起公訴（98年度偵字第7261
號），本院判決如下：
    主  文
柯竣共同犯詐欺取財罪，處有期徒刑肆月，如易科罰金，以新
臺幣壹仟元折算壹日。
柳順正共同犯詐欺取財罪，處有期徒刑參月，如易科罰金，以新
臺幣壹仟元折算壹日。
樊金胡共同犯詐欺取財罪，處有期徒刑參月，如易科罰金，以新
臺幣壹仟元折算壹日。緩刑參年。
柳茂興共同犯詐欺取財罪，處有期徒刑伍月，如易科罰金，以新
臺幣壹仟元折算壹日。
    犯 罪 事 實
一、柯竣係址設嘉義市○○路○段275號「鴻順汽車保養場」之
    負責人，以汽車買賣及修繕為業，與柳茂興因汽車修繕而結
    識。柳茂興以其弟柳豐霖之名義購買車牌號碼3738-QP號自
    用小客車交其子柳順正使用，並委託柯竣向新安東京海上
    產物保險公司辦理強制汽車責任險及第三人意外責任險。柳
    順正於96年5月28日22時許，駕駛3738-QP號自用小客車，在
    嘉義市○○路「小統一牛排館」前，追撞由樊金胡所駕駛車
    牌號碼CN-0807號自用小客車，柳順正恐因飲酒遭警方取締
    ，遂向樊金胡表示所駕駛之自用小客車有保險，可全權處理
    理賠事宜，無須報請警方處理。柳順正經樊金胡同意後，旋
    即撥打電話告知柳茂興發生車禍乙事，柳茂興即要求柳順正
    將車牌號碼3738-QP號自用小客車開往「鴻順汽車修理場」
    。次日，柳順正並電告樊金胡將CN-0807號自用小客車開往
    「鴻順汽車保養場」。柯竣、柳順正、樊金胡及柳茂興等
    人均明知車禍發生之時並未報請警方到場繪製交通事故現場
    圖，竟共同基於意圖為自己不法所有之犯意聯絡，先由柯竣
    、柳茂興偕同不知情之張錦徽，至嘉義市蘭潭國中後方某
    一中古電器行，分別以新台幣（下同）1500元及1000元之代
    價，購買已故障之液晶電視1台及投影機2台，先行將購得之
    液晶電視、投影機及高梁酒之空瓶1只置入樊金胡所有自用
    小客車後車廂內，嗣於96年6月2日0時40分許，由樊金胡、
    柯竣分別駕駛CN-0807號、3738-QP號自用小客車，至嘉義
    市○○○路及高鐵大道交岔路口，將上開車輛擺置成兩車發
    生交通事故後，再由柳順正向警察機關報案偽稱係發生車禍
    之當事人並虛構車禍經過，待警方處理、繪製現場圖及製作
    筆錄後，柯竣旋即將損壞之汽車送回「鴻順汽車保養場」
    ，再以「鴻順汽車保養場」名義出具之估價單，向新安東京
    海上產物保險公司申請保險金，使新安東京海上產物保險公
    司陷於錯誤，而給付11萬5500元之保險理賠。
二、案經嘉義市政府警察局移請臺灣嘉義地方法院檢察署檢察官
    偵查起訴。
    理  由
一、被告以外之人於審判外之陳述，雖不符前四條之規定，而經
    當事人於審判程序同意作為證據，法院審酌該言詞陳述或書
    面陳述作成時之情況，認為適當者，亦得為證據。當事人、
    代理人或辯護人於法院調查證據時，知有刑事訴訟法第159
    條第1項不得為證據之情形，而未於言詞辯論終結前聲明異
    議者，視為有前項之同意，同法第159條之5定有明文。本件
    引用證人之證述及書證，檢察官、被告並無不同意列為證據
    （見本院卷第34頁），且本院審理時，無於言詞辯論終結前
    聲明異議。而本案引用下述證人所為之證述，係在自由意志
    下所為陳述，並親閱筆錄無訛後始簽名作成之情況，且該證
    言及書證適為本案應審酌必要事項，自有證據能力，得為本
    案證據，合先敘明。
二、訊據被告柯竣、柳順正、樊金胡就上揭犯行，坦認不諱；
    被告柳茂興則矢口否認犯行，辯稱：柳順正於96年5月28 日
    22時許，駕駛3738-QP號自用小客車，在嘉義市○○路「小
    統一牛排館」前，追撞由樊金胡所駕駛車牌號碼CN-0807號
    自用小客車的事情我知道，我要求柳順正將車牌號碼3738-
    QP號自用小客車開往「鴻順汽車修理場」。因柯竣我認識
    ，給他修理比較便宜。但柯竣他們要製作假的車禍現場的
    事我不知道，也沒跟柯竣去買故障之液晶電視1台及投影
    機2台，在車子修理好以後，柯竣才跟我講他們製作假車
    禍申請理賠，我問他這樣可以嗎，柯竣說這第二次是合法
    云云。
三、經查：
  (一)被告柯竣、柳順正、樊金胡部分：
      被告柯竣供稱：柳順正於96年5月28日22時許，駕駛373
      8-QP號自用小客車，在嘉義市○○路「小統一牛排館」前
      ，與樊金胡所駕駛車牌號碼CN- 0807號自用小客車發生碰
      撞而肇事，將車輛開到我經營設嘉義市○○路○段275號「
      鴻順汽車保養場」。再偕同張錦徽，至嘉義市蘭潭國中後
      方某一中古電器行，分別以1500元及1000元之代價，購買
      已故障之液晶電視1台及投影機2台連同高梁酒之空瓶1 只
      置入樊金胡所有自用小客車後車廂內。復於96年6月2日0
      時40分許，由樊金胡與我分別駕駛CN-0807號、3738-QP號
      自用小客車，至嘉義市○○○路及高鐵大道交岔路口，將
      上開車輛擺置成兩車發生交通事故後，再由柳順正向警察
      機關報案偽稱係發生車禍，而向新安東京海上產物保險公
      司申請保險金，使新安東京海上產物保險公司陷於錯誤，
      而給付11萬5500元（見本院卷第30至31頁）；被告柳順正
      供稱：我於96年5月28日22時許，駕駛3738-QP號自用小客
      車，在嘉義市○○路「小統一牛排館」前，追撞樊金胡所
      駕駛車牌號碼CN-0807號自用小客車，恐因飲酒遭警方取
      締，遂向樊金胡表示所駕駛之自用小客車有保險，可全權
      處理理賠事宜，無須報請警方處理。再打電話給我父親柳
      茂興，看有無認識的修理廠，父親要我將車開往「鴻順汽
      車修理場」。復柯竣告訴我說發生車禍沒有報警，應該
      再製造一個車禍現場，才要求樊金胡配合（見本院卷第31
      頁）；被告樊金胡供稱：柳順正於96年5月28日22時許，
      駕駛3738-QP號自用小客車，在嘉義市○○路「小統一牛
      排館」前，追撞我所駕駛車牌號碼CN-0807號自用小客車
      ，柳順正恐因飲酒遭警方取締，向我表示他駕駛之自用小
      客車有保險，可全權處理理賠事宜，無須報請警方處理，
      隔天車子我就開到嘉義市○○路○段275號「鴻順汽車保養
      場」。再於96年6月1日晚上柳順正打電話給我，要我配合
      作假車禍，而於96年6月2日0時40分許，由我、柯竣分
      別駕駛CN-0807號、3738-QP號自用小客車，至嘉義市○○
      ○路及高鐵大道交岔路口，製作假車禍等語（見本院卷第
      31至32頁）。被告柯竣、柳順正、樊金胡就於96年6月2
      日0時40分許，以CN-0807號、3738-QP號，在嘉義市○○
      ○路及高鐵大道交岔路口，擺置成兩車發生交通事故後，
      再向新安東京海上產物保險公司申請保險金之事實，供詞
      尚屬一致。核與證人即新安東京上海保險公司臺南營業處
      科長陳璋銘（見警卷第51-1至51-4頁）、證人張錦徽（見
      警卷第52至57頁、98年度偵字第7261號卷第34至35頁等、
      98年度交查字第1939號卷第15至17頁檢事官筆錄、99年度
      交查字第57號卷第21至23頁檢事官筆錄、本院卷第66至67
      頁），分於警詢、偵查及本院證述情節大致相符。並有嘉
      義市○○○○○道路交通事故卷（見警卷第74至80頁）、
      新安東京海上產物保險股份有限公司汽車險資料袋賠案程
      序檢查單暨查證計畫表、汽車理賠申請書、鴻順汽車保養
      廠出具之估價單各1份（見警卷第81至91頁）可參。是可
      認被告柯竣、柳順正、樊金胡上揭不利於己之自白，核
      與事實相符。
  (二)被告柳茂興部分：
      被告柳茂興供認：柳順正於96年5月28日22時許，駕駛
        373 8-QP號自用小客車，在嘉義市○○路「小統一牛排
        館」前，與樊金胡所駕駛車牌號碼CN-0807號自用小客
        車，發生車禍，有打電話告知我，我要柳順正牽至「鴻
        順汽車保養場」找老板柯竣修理等語（見警卷第49頁
        ）。又證人柳順正證稱：發生車禍後，就通知「鴻順汽
        車保養場」的老板（即被告柯竣）派車前來車禍現場
        將車拖回處理，要問父親（即被告柳茂興）才知道該車
        辦理出險及理賠事宜（見警卷第20頁）。被告柳茂興與
        柳順正係屬父子至親，柳順正所證其所駕車輛發生車禍
        後，經被告柳茂興告知後通知被告柯竣拖回修理廠，
        後續由柳茂興與柯竣洽商車輛修理並辦理保險理賠事
        宜，當可認定。是被告柳茂興辯稱：柳順正於96年5月
        28日22時許，發生車禍時，沒有要柳順正將車交由柯竣
        處理，且不知保險理賠事宜（陳稱係保險公司理賠後
        才知道），係屬飾詞；被告柯竣、柳順正嗣後同為被
        告柳茂興之辯詞，亦屬附合，均不足採信。
      證人柯竣證稱：柳順正所駕駛之3738-QP號自用小客
        車發生，因未報案處理，不能申請理賠，我熱心幫忙，
        偽造車禍現場，向保險公司詐領保險費，要做之前有跟
        柳茂興、柳順正、樊金胡他們講，他們都沒有反對（見
        98年度交查字第1939號卷第6頁檢事官筆錄）；又於96
        年6月2日製造假車禍時柳順正、樊金胡在場，製造假車
        禍後，有打電話給柳茂興，說他兒子跟人家發生車禍，
        車子要修理，並且說已經報警了等語（見本院卷第98頁
        ）。另同案被告樊金胡亦供稱：於96年6月2日在嘉義市
        ○○○路及高鐵大道交岔路口，製造假車禍現場時，柳
        茂興並不在場，但事後柳茂興打電話給我，並且感謝我
        對這件事的配合等情（見本院卷第32頁），亦與柯竣
        所證相符。依證人柯竣所述，其欲於96年6月2日製造
        假車禍，有徵得柳茂興、柳順正、樊金胡等人同意，且
        製造假車禍時柳順正、樊金胡在場，並以電話告知柳茂
        興，亦可認定。是柯竣嗣後所述被告柳茂興不知製造
        假車禍之陳述，係屬迴護同案被告柳茂興之詞，即無可
        採。
      證人張錦徽證稱：柯竣詢問何處可購買故障之高價位
        3Ｃ產品，所以才帶柯竣、柳茂興二人，至嘉義市蘭
        潭國中後方某一中古電器行，分別以1500元及1000元
        之代價，購買已故障之液晶電視1台及投影機2台，而上
        揭3500元，是由柳茂興出錢購買，買這些東西的用途，
        我不知道等語（見警卷第55頁、本院卷第66頁）。且證
        人柯竣亦證稱：伊與柳茂興及張錦徽曾同到嘉義市蘭
        潭國中後方某一中古電器行（惟陳述電器係伊購買）等
        情以觀，證人張錦徽於本案係屬無利害關係之人，所述
        係屬實情，亦可認定。被告柯竣嗣後供陳電器係其所
        購買與柳茂興無涉，即屬迴護之詞，應無可採。
      證人柳豐霖證稱：柳茂興曾以我名義購買車牌號碼3738
        -QP號自用小客車由柳順正使用，該車與他人發生車禍
        要請領保險，柳茂興說保險金會匯到到我華南商業銀行
        嘉義分行的帳戶，所以才將帳戶資料交給柳茂興處理等
        語（見本院卷第63頁）。而被告柳茂興亦供認：新安東
        京海上產物保險股份有限公司理賠之保險金，其中6萬
        7500元，是匯入柳豐霖華南商業銀行嘉義分行00000000
        00000000311號帳戶，由其提領交給柯竣等語（見警
        卷第49頁背面）。是被告柳茂興就製造假車禍而向保險
        公司詐領之保險金，亦曾經手提領交付柯竣亦屬無疑
        。
      被告柳茂興於同案被告柳順正駕駛3738-QP號自用小客
        車發生車禍即要柳順正前往柯竣經營之「鴻順汽車保
        養場」處理，並出面辦理修車及理賠事宜。且同意柯竣
        所指導之於96年6月2日製造假車禍，事後亦電話感謝
        同案被告樊金胡之配合。且曾至嘉義市蘭潭國中後方某
        一中古電器行以3500元購買已故障之液晶電視1台及投
        影機2台放置樊金胡車內，增加保險理賠金額，保險理
        賠後並提領其中保險金6萬7500元交付柯竣，則被告
        柳茂興參與本件製造假車禍而詐領保險金，至臻無疑。
  (三)依上所述，被告柯竣、柳順正、樊金胡之自白，與事實
      相符；被告柳豐興所辯，係事後卸責之詞，不足採信。被
      告柯竣、柳順正、樊金胡、柳豐興四人所為詐欺取財犯
      行，事證明確，洵可認定，應依法論科。
四、核被告柯竣、柳順正、樊金胡、柳茂興所為，均係犯刑法
    第339條第1項之詐欺取財罪。被告四人間有犯意之聯絡及行
    為分擔，應依共同正犯論處。爰審酌被告四人之犯罪動機、
    目的、手段、所生危害，詐取財物為11萬5500元，參與犯罪
    之情節、主從地位，被告柯竣、柳順正、樊金胡犯後坦承
    及被告柳茂興否認犯行之態度等一切情狀，分別量處如主文
    所示之刑，並均諭知易科罰金之折算標準。
五、另查，被告樊金胡前未曾因故意犯罪受有期徒刑以上刑之宣
    告，有台灣高等法院被告前科紀錄表可稽，此次係因一時失
    慮，配合他人製造假車禍，致罹刑典，事後已坦承犯行，堪
    認經此教訓，應知惕勵，信無再犯之虞，本院因認其所受宣
    告之刑，以暫不執行為適當，爰併予宣告緩刑3年，用啟自
    新。
據上論斷，應依刑事訴訟法第299條第1項前段，刑法第339條第1
項、第28條、第41條第1項前段、第74條第1項第1款，刑法施行
法第1條之1第1項、第2項前段，判決如主文。
本案經檢察官吳咨泓到庭執行職務。
中    華    民    國    100   年    1     月    27   日
                  刑事第六庭  審判長法  官  蘇清水
                                    法  官  林坤志
                                    法  官  蘇姵文
以上正本證明與原本無異。
如不服本判決應於收受判決後10日內向本院提出上訴書狀，並應
敘述具體理由；其未敘述上訴理由者，應於上訴期間屆滿後20日
內向本院補提理由書（均須按他造當事人之人數附繕本）「切勿
逕送上級法院」。告訴人或被害人如對於本判決不服者，應具備
理由請求檢察官上訴，其上訴期間之計算係以檢察官收受判決正
本之日期為準。
中    華    民    國   100    年    1     月    27    日
                                    書記官  邱法儒
附錄所犯法條
刑法第339條
（普通詐欺罪）
意圖為自己或第三人不法之所有，以詐術使人將本人或第三人之
物交付者，處5年以下有期徒刑、拘役或科或併科1千元以下罰金
。
以前項方法得財產上不法之利益或使第三人得之者，亦同。
前二項之未遂犯罰之。